臺灣臺北地方法院刑事判決　　　　　　 100年度智訴字第14號
公　訴　人　臺灣臺北地方法院檢察署檢察官
被　　　告　張晏瑞
　　　　　　陳英傑
　　　　　　陳文傑
上列被告因違反著作權法等案件，經檢察官提起公訴（100年度
偵字第3329號），因被告等於準備程序進行中，就被訴事實為有
罪之陳述，經本院告知簡式審判程序意旨，並聽取公訴人及被告
之意見後，本院合議庭裁定依簡式審判程序審理，判決如下：
    主  文
張晏瑞、陳文傑均共同明知係侵害著作財產權之重製光碟而散佈
，各處有期徒刑陸月，如易科罰金，以新臺幣壹仟元折算壹日，
均緩刑貳年。扣案如起訴書附表一、二所示之光碟柒佰捌拾柒片
、目錄肆本、簽單肆拾伍張均沒收。
陳英傑共同明知係侵害著作財產權之重製光碟而散佈，處有期徒
刑捌月，緩刑貳年。扣案如起訴書附表一、二所示之光碟柒佰捌
拾柒片、目錄肆本、簽單肆拾伍張均沒收。
    事  實
一、張晏瑞、陳英傑、陳文傑均明知如起訴書附表一所示之電腦
    程式及起訴書附表二所示之電腦遊戲程式分別為美商微軟公
    司（下稱微軟公司）、日商任天堂股份有限公司（下稱任天
    堂公司）享有著作權之電腦程式著作，未經上開著作權人之
    同意，不得擅自重製，或將非法重製物對外散布，渠等復知
    悉起訴書附表二所示之電腦遊戲程式上所使用之「NINTENDO
    」、「瑪琍MARIO」、「Wii」等商標圖樣，係日商任天堂公
    司經核准取得商標專用權，現仍於商標專用期間及延展專用
    期間內，未經商標權人之同意，不得於同一商品上使用相同
    之商標圖樣，並不得販賣上開仿冒商標之商品。詎陳英傑竟
    基於明知係侵害著作財產權之重製光碟而散布及販售仿冒商
    標商品之犯意，於99年8月、9月間，在新北市三重區重陽橋
    下，向真實姓名年籍不詳之成年男子以每片新臺幣（下同）
    600元之代價購入之如起訴書附表一所示電腦程式光碟片，
    以及以每片140元之代價購入之如起訴書附表二所示之電腦
    程式遊戲光碟片，又張晏瑞、陳文傑亦均明知陳英傑上開所
    購入如起訴書附表一、二所示之光碟片均為擅自重製侵害著
    作財產權人之光碟片，且其中起訴書附表二所示之光碟片內
    亦未得上開商標權人之同意， 係於同一商品，使用相同於
   「NINTENDO」、「瑪琍MARIO」、「Wii」等註冊商標圖樣之
    商品，陳英傑、陳文傑、張晏瑞竟共同基於明知係侵害著作
    財產權之重製光碟而散布及販售仿冒商標商品之犯意聯絡，
    由陳英傑自購入上開光碟後起至99年10月13日為警查獲為止
    ，在臺北市中正區市○○道○段8號「光華數位新天地」
    後門之大樹下設置攤位，擺放所販售之盜版光碟之目錄供不
    特定人挑選，至張晏瑞、陳文傑則自99年8月間某日起至10
    月間某日止，利用閒暇空餘時前往上開地點，而與陳英傑共
    同將上開重製之光碟以電腦遊戲程式每片200元，其他電腦
    程式光碟每片800元之價格出售予不特定人牟利，俟顧客選
    定欲買之光碟後，再至位於臺北市○○路○段43巷18號1樓之
    倉庫內拿取盜版光碟，交付予購買之顧客，又販賣上開盜版
    光碟片所得，每1片光碟片張晏瑞、陳英傑可分別分得50元
    ，陳文傑則分得每日販賣盜版光碟盈餘之4分之1，渠等以此
    方式銷售、散布侵害上開公司著作權及商標專用權之盜版光
    碟，足生損害於美商微軟公司、日商任天堂公司。嗣經警於
    99年10月13日15時5分許，持本院核發之搜索票前往臺北市
    ○○路○段43巷18號1樓執行搜索，因此獲悉上情。並扣得如
    附表一、二所示之盜版光碟片共計787片及目錄4本、簽單45
    張。
二、案經內政部警政署保安警察第二總隊第一大隊第一中隊移送
    臺北地方法院檢察署檢察官偵查起訴。
    理  由
一、程序部分：
    本件被告張晏瑞、陳英傑、陳文傑所犯均係死刑、無期徒刑
    或最輕本刑為3年以上有期徒刑以外之罪，亦非屬高等法院
    管轄第一審之案件，其於準備程序中就被訴事實均為有罪之
    陳述，而經本院合議庭裁定由受命法官獨任以簡式審判程序
    加以審理，則依據刑事訴訟法第273條之2、同法第159條第2
    項之規定，不適用傳聞法則有關限制證據能力之相關規定。
二、實體理由部分：
（一）上揭事實，業經被告張晏瑞、陳英傑、陳文傑於本院審理
      時供認犯行不諱（見本院卷第20頁背面），復有內政部警
      政署保安警察第二總隊第一大隊搜索扣押筆錄、扣押物品
      目錄表、扣押物品收據、臺灣臺北地方法院檢察署100年
      度藍字第249號保管清單、日商任天堂公司委任鑑定人徐
      宏昇律師鑑定意見書、美商微軟公司委任鑑定人高蓋茨律
      師法律事務所鑑識報告書、經濟部智慧財產局商標資料檢
      索服務列印資料、扣案光碟及執行畫面照片、查獲現場照
      片7張在卷可稽，堪認被告等人之任意性自白與事實相符
      。綜上，本件事證明確，被告等人之犯行均堪予認定，均
      應依法論罪科刑。
（二）又按光碟片如已記載儲存表意人之意思或思想，藉機器或
      電腦之處理所顯示之聲音、影像或符號，足以為表示其用
      意之證明者，依刑法第220條第2項之規定，應認係準文書
      之一種。擅自重製他人之光碟片即所謂仿冒或盜版之光碟
      片，其外觀包裝不論有無被害人公司名稱及授權生產文字
      ，惟如該光碟片內已燒錄儲存被害人公司名稱及授權生產
      文字，藉機器或電腦之處理，螢幕會顯示被害人公司名稱
      及授權生產文字，足以生損害於公眾或他人，應認係偽造
      之準文書。至販賣此等仿冒之光碟片，是否成立刑法第21
      6條之行使偽造文書罪，因其態樣不一，販賣者是否以偽
      作真之意思為販賣？有無本於仿冒光碟內容之偽造準文書
      有所主張？是否足以生損害於公眾或他人？均為事實認定
      問題，應依販賣者主觀之意思及客觀之行為，以資審斷。
      再如販賣者主觀上係以偽作真之意思販賣，且知買受者一
      經藉機器或電腦之處理，仿冒光碟內容之偽造準文書必當
      顯現，仍予以出售，將該偽造之準文書置於可能發生文書
      功能之狀態下，應認係對偽造準文書之內容有所主張之行
      使行為，苟足以生損害於公眾或他人，即應成立行使偽造
      文書罪，買受者是否知其為仿冒品，並非所問。若販賣者
      主觀上並無以偽作真之意思，則不成立行使偽造文書罪（
      最高法院94年度第12次刑事庭會議決議參照）。而所稱「
      販賣者主觀上並無以偽作真之意思」，係指販賣者主觀上
      不知上開具準文書屬性之仿冒或盜版之光碟片係偽造或變
      造者（最高法院19年上字第653號判例意旨參照），或不
      知依該偽造準文書（仿冒或盜版光碟片）之用法，得以之
      充為真正文書加以使用而言（最高法院72年台上字第4709
      號判例意旨參照）。如販賣者知悉其所販賣者為仿冒或盜
      版之光碟片，且知買受者一經藉機器或電腦之處理，仿冒
      光碟內容之偽造準文書必當顯現，仍予以出售，將該偽造
      之準文書置於可能發生文書功能之狀態下，應認係對偽造
      準文書之內容有所主張之行使行為，參諸最高法院26年滬
      上字第23號、49年臺非字第24號判例意旨，即應成立行使
      偽造文書罪。至買受者是否知悉其為仿冒品，或仿冒光碟
      片販售價格之或高或低，並非所問（參照最高法院95年臺
      上字第1705號刑事判決、96年臺上字第1387號、97年臺上
      字第357號、97年臺上字第1692號意旨參照）。而本件被
      告販售重製光碟外觀包裝雖無被害人公司之名稱及授權文
      字，惟扣案之盜版日商任天堂公司遊戲光碟於電視遊樂器
      執行使用時，在電視螢幕影像畫面會呈現「Licensed by
      Nintendo」相關授權文字，此有日商任天堂公司提出之例
      示畫面在卷可稽（見偵字卷第67頁），堪認係為私文書，
      足以生損害於被害人日商任天堂公司及公眾，惟依卷附證
      據並無從認定被告等將之販售予他人使用時，業已知悉買
      受者一藉由機器或電腦讀取光碟片時，仿冒光碟內容之偽
      造準文書必當然顯現，猶予以出售之事實，則依照上開說
      明，被告三人不另該當刑法第216條行使刑法第220條第2
      項、第210條之偽造準私文書罪之要件，併此敘明。
三、論罪科刑部分：
    核被告張晏瑞、陳英傑、陳文傑等三人所為，均係犯著作權
    法第91條之1第3項、第2項明知係侵害著作財產權之重製光
    碟而散布罪及商標法第82條販賣仿冒商標商品罪。又公開陳
    列、持有之低度行為均為散布之高度行為所吸收，不另論處
    。至起訴書雖認被告三人所犯法條係著作權法第91條第3項
    、第2項之意圖銷售而擅自以重製於光碟之方法侵害他人之
    著作財產權罪，然依事實欄及論罪欄之記載，起訴意旨係認
    定被告三人所犯為明知係侵害著作財產權之光碟重製物而散
    布之犯行，是起訴書所引被告所犯法條顯有誤會，惟因法律
    事實相同，爰依法變更起訴法條。又刑事法若干犯罪之行為
    態樣，本質上原具有反覆、延續實行之特徵，立法時既予特
    別歸類，定為犯罪構成要件之行為要素，則行為人基於概括
    之犯意，在密切接近之一定時、地持續實行之複次行為，倘
    依社會通念，於客觀上認為符合一個反覆、延續性之行為觀
    念者，於刑法評價上，即應僅成立一罪，俾免有重複評價、
    刑度超過罪責與不法內涵之疑慮；學理上所稱「集合犯」之
    職業性、營業性或收集性等具有重複特質之犯罪均屬之，例
    如經營、從事業務、收集、販賣、製造、散布等行為概念者
    是（最高法院95年度臺上字第1079號判決參照）。是被告三
    人於被告陳英傑販入上揭盜版光碟片後，再共同將之出售予
    不特定人之行為，係在密集期間內以相同之方式持續進行，
    未曾間斷，是以被告三人販賣仿冒他人商標商品及散布侵害
    著作財產權之重製物之犯行，即具有反覆、延續實行之特徵
    ，從而，在行為概念上，仍應評價認係包括一罪之集合犯，
    併此敘明。而被告三人間就上開犯行，均有犯意聯絡及行為
    分擔，為共同正犯。被告等均係以一販售行為同時觸犯著作
    權法第91條之1第3項、第2項明知係侵害著作財產權之重製
    物而散布罪及商標法第82條販賣仿冒商標商品罪，屬想像競
    合犯，應從一重之明知係侵害著作財產權之重製物而散布罪
    論處。爰審酌被告三人販賣侵害他人著作財產權之商品，欠
    缺保護智慧財產權之概念，且迄至審理終結前猶未與上揭商
    標權人及著作權人達成和解，加以本件查獲之光碟片數量為
    數甚多，復兼衡被告三人犯罪後於本院審理時均坦承犯行，
    態度尚可，且被告陳英傑因本件犯罪所獲利益為4000元，被
    告陳文傑所獲利益為1千元，張晏瑞所獲利益則為2、3000元
    ，暨被告等之犯罪手段、目的、智識程度、生活狀況、分工
    程度等一切情狀，各量處如主文所示之刑，並就被告張晏瑞
    、陳文傑之部分分別諭知易科罰金之折算標準，以資懲儆。
    又被告三人前均未曾因故意犯罪受有期徒刑以上刑之宣告，
    此有臺灣高等法院被告前案紀錄表各1份附卷可佐，渠等一
    時失慮，偶罹刑典，於犯罪後業已深表悔意，且認被告三人
    經此偵審程序及刑之宣告後，應知警惕而無再犯之虞，復審
    酌被告三人均已分別繳交公益捐款予財團法人門諾社會福利
    慈善事業基金會、財團法人臺北市聖道基金會，此有收據3
    紙在卷可憑，本院因認暫不執行其刑為當，爰依刑法第74
    條第1項第1款之規定，各宣告緩刑2年，以啟自新。至扣案
    之目錄4本、簽單45紙，及如起訴書附表一、二所示之光碟
    787片，依著作權法第98條但書規定，不問屬於被告與否，
    均應沒收之。
三、據上論斷，應依刑事訴訟法第273條之1第1項、第284條之1
    、第299條第1項前段、第300條，著作權法第91條之1第2項
    、第3項、第98條、商標法第82條、刑法第11條、第28條、
    第55條、第41條第1項、第74條第1項第1款，刑法施行法第1
    條之1，判決如主文。
本案經檢察官李彥霖到庭執行職務
中    華    民    國   100    年    5     月    4     日
                  刑事第十七庭  法  官  楊雅清
上正本證明與原本無異。
如不服本判決應於收受送達後10日內向本院提出上訴書狀，並應
敘述具體理由；其未敘述上訴理由者，應於上訴期間屆滿後20日
內向本院補提理由書（均須按他造當事人之人數附繕本）「切勿
逕送上級法院」。告訴人或被害人如對於本判決不服者，應具備
理由請求檢察官上訴，其上訴期間之計算係以檢察官收受判決正
本之日期為準。
                                書記官  吳俊龍
中    華    民    國   100    年    5     月    4     日
附錄本案論罪科刑法條全文：
著作權法第91條之1
擅自以移轉所有權之方法散布著作原件或其重製物而侵害他人之
著作財產權者，處 3 年以下有期徒刑、拘役，或科或併科新臺
幣 50 萬元以下罰金。
明知係侵害著作財產權之重製物而散布或意圖散布而公開陳列或
持有者，處 3 年以下有期徒刑，得併科新臺幣 7 萬元以上 75
萬元以下罰金。
犯前項之罪，其重製物為光碟者，處 6 月以上 3 年以下有期徒
刑，得併科新臺幣 20 萬元以上 2 百萬元以下罰金。但違反第
87 條第 4 款規定輸入之光碟，不在此限。
犯前二項之罪，經供出其物品來源，因而破獲者，得減輕其刑。
商標法第82條
明知為前條商品而販賣、意圖販賣而陳列、輸出或輸入者，處
1 年以下有期徒刑、拘役或科或併科新臺幣 5 萬元以下罰金。